【裁判字號】    98,訴,229
【裁判日期】    980408
【裁判案由】    違反槍砲彈藥刀械管制條例
【裁判全文】
臺灣高雄地方法院刑事判決               98年度訴字第229號
公  訴  人  臺灣高雄地方法院檢察署檢察官
被      告  甲○○
指定辯護人  本院公設辯護人黃文德
上列被告因違反槍砲彈藥刀械管制條例案件，經檢察官提起公訴
（98年度偵字第1224號），本院判決如下：
    主  文
甲○○犯非法持有可發射子彈具有殺傷力之改造手槍罪，累犯，
處有期徒刑參年肆月，併科罰金新臺幣肆萬元，罰金如易服勞役
，以新臺幣壹仟元折算壹日。扣案之改造手槍壹枝（槍枝管制編
號：0000000000號，含彈匣壹個）沒收。
    事  實
一、甲○○前於民國91及92年間分別因違反毒品危害防制條例案
    件，經本院以91年度訴字第2642號、92年度易字第1544號判
    決各判處有期徒刑1 年、4 月確定，於94年1 月3 日縮刑期
    滿執行完畢，翌日出監。猶不知悔改，明知具殺傷力之槍枝
    係槍砲彈藥刀械管制條例公告列管之物品，非經主管機關許
    可不得持有，竟未經許可，於97年10月初之某日，在高雄縣
    仁武鄉○○路某處，拾得具殺傷力之仿BERETTA 廠M9型半自
    動改造手槍1 枝（槍枝管制編號：0000000000號，無證據證
    明為遺失物或離本人所持有之物）、彈匣1 個及不具殺傷力
    之子彈9 顆，即非法持有之，並於同年11月中旬之某日，在
    其位於高雄縣鳳山市○○街137 巷2-6 號住處頂樓持上開改
    造槍枝試射子彈1 發。嗣甲○○於97年12月30日下午12時20
    分許，駕駛車牌號碼ZB-5726 號自用小客車，行經高雄縣鳳
    山市○○路與光華路口時為警查獲，並扣得上開改造槍枝1
    枝（含彈匣1 個）及不具殺傷力之子彈8 顆。
二、案經高雄縣政府警察局鳳山分局報告臺灣高雄地方法院檢察
    署檢察官偵查起訴。
    理  由
一、證據能力：
    本判決所引用之證據資料（詳後引證據），其中傳聞證據部
    分，縱無刑事訴訟法第159 條之1 至第159 條之4 或其他規
    定之傳聞證據例外情形，亦因被告、辯護人及檢察官或同意
    可作為證據使用，或未聲明異議，依刑事訴訟法第159 條之
    5 第1 項、第2 項之規定，本院審酌各該傳聞證據並非違法
    取得，與待證事項具關聯性，證明力亦非明顯過低等情，認
    以之作為證據係屬適當，具有證據能力。
二、上開犯罪事實，業據被告甲○○於本院審理中坦白承認（本
    院卷第13頁、第31頁），核與證人即查獲員警蔡宓修於本院
    之證述相符（本院卷第33頁至第34頁）；復有高雄縣政府警
    察局鳳山分局搜索扣押筆錄、扣押物品收據及目錄表、高雄
    縣政府警察局槍枝初步檢視報告書及照片在卷可稽（偵卷第
    12頁至第28頁），且有改造手槍1 把扣案足憑。又上開槍枝
    經送鑑驗結果，認係改造手槍，由仿BERETTA 廠M9型半自動
    手槍製造之槍枝，換裝土造金屬槍管而成，擊發功能正常，
    可供擊發適用子彈使用，認具殺傷力，有內政部警政署刑事
    警察局98年1 月19日刑鑑字第0980007931號鑑驗書附卷足憑
    （偵卷第52頁至第53頁）。再者，被告於警詢及本院審理中
    供稱：其曾在住處持該把槍枝朝陽台之花盆試射，子彈有射
    穿花盆未穿出，其知悉該槍枝具殺傷力等語（偵查卷第10頁
    之警詢筆錄；本院卷第37頁）。該改造槍枝既可輕易射穿花
    盆，顯見射擊力道之強，故綜合上開說明，扣案改造槍枝應
    具殺傷力。從而，被告自白核與事實相符，應堪採信，本件
    事證明確，被告犯行堪以認定。
三、又被告辯稱：在警察未知悉其持有扣案改造槍枝前，已主動
    供出其持有該槍枝，應符合刑法自首之要件等語。按自首以
    對於未發覺之罪投案而受裁判為要件，如案已發覺，則被告
    縱有投案陳述自己犯罪之事實，亦祇可謂為自白，不能認為
    自首（最高法院26年上字第484 號判例可資參照）。經查：
    證人蔡宓修於本院審理時證稱：97年12月30日其發現被告所
    駕駛之車輛左前輪爆胎，有撞擊之痕跡，其便攔停被告，但
    被告並未立即停車，至光華路、青年路交岔路口始將被告攔
    停，其請被告出示證件及駕照，以確認被告身分，並請被告
    打開伊所攜帶之背包，就發現背包內有槍枝，被告打開背包
    前並未告知其背包內有槍枝，被告反而向其表示不要看背包
    內之東西，隨便查查就好，並未告知其背包內有槍枝等語明
    確（本院卷第32頁至第34頁）。另被告於警詢時供稱：其在
    背包內翻找證件時，員警看見其背包內有槍枝，經其同意後
    出示該槍枝等語（見偵卷第10頁之警詢筆錄）。綜上所述，
    被告於警員蔡宓修發現背包內有槍枝前，並未向該警員坦承
    其持有該改造槍枝，係於警員發覺該槍枝後，被告始坦承持
    有槍枝，應屬自白，而非自首，是被告不符合自首之要件。
四、核被告所為，係犯槍砲彈藥刀械管制條例第8 條第4 項未經
    許可持有可發射子彈具有殺傷力之改造手槍罪。查被告犯有
    事實欄所載之前科紀錄，有臺灣高等法院被告前案紀錄表可
    按，其於有期徒刑之執行完畢後5 年內，故意再犯本件有期
    徒刑以上之罪，為累犯，應依刑法第47條第1 項之規定，加
    重其刑。爰審酌被告未經許可，擅自持有具殺傷力之改造槍
    枝，對於他人生命、身體以及社會治安造成潛在之危險與不
    安，實有可議，惟念及被告犯後坦承犯行，態度尚佳，且其
    所持有之改造槍枝尚未用以犯案，其持有時間非長及檢察官
    具體求刑3 年4 月等一切情狀，量處如主文所示之刑，並審
    酌被告前揭情狀，就罰金刑部分，依刑法第42條第3 項規定
    ，諭知如主文所示易服勞役之折算標準，以資懲儆。至辯護
    人固請求本院酌減被告之刑，惟按刑法第59條之得酌量減輕
    其刑者，必須犯罪另有特殊之原因與環境等情，而在客觀上
    足以引起一般同情，認為即予宣告法定最低度刑期猶嫌過重
    者，始有其適用，至於被告無前科、素行端正、子女眾多、
    家境貧困、肢體殘障、坦白犯行、犯罪所得低微、情節輕微
    或被告犯罪之動機、手段、犯罪後之態度等各種情狀，僅可
    為法定刑內從輕科刑之標準，不得據為酌量減輕之理由（最
    高法院28年上字第1064號判例、45年臺上字第1165號判例、
    51年臺上字第899 號判例、91年度臺上字第733 號判決、94
    年度臺上字第9 號判決意旨參照）。從而，辯護人所稱被告
    持有上開槍枝未用於非法用途、事後坦承犯行等情節，均係
    刑法第57條所規定量刑之考慮標準，尚無從據為依刑法第59
    條減輕其刑之基礎，且本件亦無其他事證顯示被告犯罪另有
    特殊之原因與環境，致客觀上足以引起一般同情，認宣告法
    定最低度刑期猶嫌過重之情事，是尚難遽依刑法第59條減輕
    其刑，併此敘明。
五、末查扣案具有殺傷力之改造槍枝1 支（槍枝管制編號000000
    0000號，含彈匣1 個），送驗結果業如前述，屬違禁物，不
    問屬於犯人與否，應依刑法第38條第1 項第1 款規定，宣告
    沒收。至扣案子彈8 顆部分，經送驗後認均非制式子彈，由
    金屬彈殼組合直徑8.9 ±0.5mm 金屬彈頭而成，採樣3 顆試
    射結果，其中2 顆雖可擊發，惟擊發動能不足，認不具殺傷
    力，另1 顆無法擊發，認不具殺傷力等情，有內政部警政署
    刑事警察局98年1 月19日刑鑑字第0980007931號鑑驗書附卷
    足憑（偵卷第52頁至第53頁），既非違禁物，亦非該槍枝之
    附屬物，且非被告所有供犯罪所用之物，均爰不予以宣告沒
    收，附此敘明。
據上論斷，應依刑事訴訟法第299 條第1 項前段，槍砲彈藥刀械
管制條例第8 條第4 項，刑法第11條前段、第47條第1 項、第42
條第3 項前段、第38條第1 項第1 款，判決如主文。
本案經檢察官乙○○到庭執行職務。
中    華    民    國    98    年    4     月    8    日
                  刑事第九庭    審判長法  官  鄭詠仁
                                      法  官  謝枚霏
                                      法  官  王碧瑩
以上正本係照原本作成。
如不服本判決應於收受判決後10日內向本院提出上訴書狀，並應
敘述具體理由。其未敘述上訴理由者，應於上訴期間屆滿後20日
內向本院補提理由書(均須按他造當事人之人數附繕本)「切勿逕
送上級法院」。
中    華    民    國    98    年    4     月    8     日
                                      書記官  吳智媚
附錄本件論罪科刑法條：
槍砲彈藥刀械管制條例第8條
未經許可，製造、販賣或運輸鋼筆槍、瓦斯槍、麻醉槍、獵槍、
空氣槍或第4 條第1 項第1 款所定其他可發射金屬或子彈具有殺
傷力之各式槍砲者，處無期徒刑或5 年以上有期徒刑，併科新臺
幣1 千萬元以下罰金。
未經許可，轉讓、出租或出借前項所列槍枝者，處5 年以上有期
徒刑，併科新臺幣1 千萬元以下罰金。
意圖供自己或他人犯罪之用，而犯前二項之罪者，處無期徒刑或
7 年以上有期徒刑，併科新臺幣1 千萬元以下罰金。
未經許可，持有、寄藏或意圖販賣而陳列第1 項所列槍枝者，處
3 年以上10年以下有期徒刑，併科新臺幣700 萬元以下罰金。


司法院資訊處製作；財團法人民間司法改革基金會備份。
